【裁判字號】    90,自,796
【裁判日期】    901224
【裁判案由】    詐欺
【裁判全文】
台灣台中地方法院刑事裁定                            九十年度自字第七九六號
    自  訴  人  甲○○
    被      告  乙○○
右列被告因詐欺案件，經自訴人提起自訴，本院裁定如左：
    主      文
自訴駁回。
    理      由
一、自訴意旨略以：被告乙○○參加自訴人甲○○起的互助會二組。第一組被告是從
    民國八十九年一月十五日參加第一會，每會新臺幣（下同）三萬元的他共參加二
    會，含會首共二十九會，他在第二會以四千五百元標走、第六會以五千二百元標
    走了，被告從九十年七月起就沒有再繳款了，他所開的票已經拒絕往來了。所以
    此第一組他從七月起欠自訴人七十七萬六千四百元，另第二組的是二萬元的，從
    八十九年十一月五日起會，含會首二十八會。被告從第五會就標走了，他標四千
    六百元，尚欠二十會的會款四十萬元，所簽發之票據，業已退票，因認被告涉有
    詐欺犯行等語。
二、按法院或受命法官於自訴案件第一次審判期日前訊問及調查結果，如認為案件有
    刑事訴訟法第二百五十二條至第二百五十四條之情形者，得以裁定駁回其自訴，
    同法第三百二十六條第三項定有明文。
三、經訊據被告，堅決否認有詐欺犯行，辯稱係因生意經營不善，經濟週轉困難，才
    未繼續繳會款。本件自訴人認被告涉有詐欺之犯行，無非以其參加自訴人起的互
    助會二會。被告是從民國八十九年一月十五日參加第一會，每會三萬元的，含會
    首共二十九會，他在第二會以四千五百元標走、第六會以五千二百元標走了，另
    第二會的是二萬元的，從八十九年十一月五日起會，含會首二十八會。被告從第
    五會就標走了，他標四千六百元，尚欠二十會的會款四十萬元，他所開的票已經
    拒絕往來了，因認被告涉有詐欺犯行為其主要論據。
四、自訴代理人於本院訊問時稱：「我原本不認識被告，他向我自稱他是何人，且他
    也告訴我他不會倒會，當時我沒有調查他，且我也在欠錢，所以就讓他參加，也
    因以前沒有讓人倒會過。參加這些會的會員都是老會腳，我也不知道他會詐騙我
    ，我知道他家裡是開水電、廚具行，都是老店，目前也在經營。我知道他們的信
    用都不錯，且財產也很多，他剛開始第一組三萬元的會，他繳了十八次的本息，
    第十九次以後就沒有繳了，尚欠十一次的會款。第二組的會是在九十年三月標走
    ，他共繳了八會，這會他尚欠我二十會的會款。他從九十年六月開始變壞，參加
    賭博、喝酒、向地下錢莊借錢，被逼債，由他父親代為清償。且他目前生意正常
    往來，仍然有向上手買賣，還在經營事業，顯然不是故意倒閉。到七月二十五日
    他向我說，他欠地下錢莊的錢，他爸爸已經處理好了，下一次他爸爸就會通知我
    來解決這些會錢。到七月三十日以後，我去找他，就找不到人了，但店還是照開
    ，店由他爸爸、媽媽、配偶在經營」。「已經和解了我沒意見，請求法官原諒被
    告，我不再追究。本案當初係誤會一場，他是標會之後賭博、帶女人之故，事後
    才不繳納會款」等語。被告於本院訊問時稱：「沒有詐欺犯行，我已經跟他的會
    很久了，只是因為生意失敗、賭博輸錢才沒繳納會錢」。依自訴人所言，被告於
    參加互助會之初，經濟尚好，且既係參加互助會標得會款後，仍有繼續繳會款，
    起訴之初係誤會一場，係標會之後行為浪蕩，不加檢點，有賭博、帶女人之故，
    事後才不繳納會款等情，此純粹為債權、債務關係。且二造以達成和解，由被告
    簽發票據與自訴人，被告因財物週轉困難，所以被告提示票據才未能給付，是本
    件應係純粹為債權、債務關係，與詐欺之構成要件不符，本件應屬單純之民事糾
    葛，被告如有不依約履行債務之情事，應循民事訴訟之途徑解決，被告與自訴人
    ，雙方已達成和解，此外，復查無其他積極事證，足資證明被告有業務侵占之犯
    行，其犯罪嫌疑均有未足，揆諸首揭法律規定，本件自訴應予裁定駁回。
五、據上論斷，應依刑事訴訟法第三百二十六條第三項、第二百五十二條第十款，裁
    定如主文。
中      華      民      國      九十    年    十二    月      二十四    日
                              臺灣臺中地方法院刑事第七庭
                                    法  官  黃  松  竹
右正本證明與原本無異。
如不服本裁定應於送達後五日內向本院提出抗告狀。
                                    書記官
中      華      民      國      九十    年    十二    月      二十四    日


司法院資訊處製作；財團法人民間司法改革基金會備份。
